臺灣彰化地方法院刑事判決　　　　　　　96年度易字第1282號
公　訴　人　臺灣彰化地方法院檢察署檢察官
被　　　告　甲○○
選任辯護人　楊淑琍律師
上列被告因詐欺案件，經檢察官提起公訴（九十六年度偵字第六
八四八號），本院判決如下：
    主  文
甲○○無罪。
    理  由
一、公訴意旨略以：被告甲○○明知提供自己之帳戶給陌生人，
    足以幫助犯罪集團隱匿身分，且做為實施詐欺財產犯罪之轉
    帳、收款之用，事後無法追查金錢流向，因缺錢花用，竟不
    違背其本意，於民國九十六年四月二十五日，在夾報廣告上
    看到收購帳戶貸款之廣告，隨即撥打電話電話給對方，相約
    在彰化縣員林鎮○○路員林高工附近，被告依約前往後，將
    自己所有之陽信商業銀行社頭分行帳號000000000
    000號帳戶（下稱上開陽信銀行帳戶）出賣給真實姓名年
    籍不詳、自稱李姓之成年男子之詐騙集團成員，並將該帳戶
    之存摺、提款卡、印鑑等物交付之，且告知密碼。嗣九十六
    年四月三十日中午十二時二分許，詐騙集團成員撥打電話給
    告訴人乙○○，冒稱自己是陳警官，詐稱告訴人涉及詐財等
    語，使告訴人陷於錯誤，而於九十六年四月三十日中午十二
    時二十九分許，匯款新臺幣（下同）一萬二千元進入上開陽
    信銀行帳戶，詐騙集團成員隨即提領一空，因認被告涉犯刑
    法第三十條第一項、第三百三十九條第一項之幫助詐欺取財
    罪嫌等語。
二、按犯罪事實應依證據認定之，無證據不得認定犯罪事實，又
    不能證明被告犯罪者，應諭知無罪之判決，刑事訴訟法第一
    百五十四條第二項、第三百零一條第一項分別定有明文。又
    認定不利於被告之事實，須依積極證據，苟積極證據不足為
    不利於被告事實之認定時，即應為有利於被告之認定，更不
    必有何有利之證據（最高法院三十年上字第八一六號判例意
    旨參照）；事實之認定，應憑證據，如未能發現相當之證據
    ，或證據不足以證明，自不能以推測或擬制之方法，以為裁
    判基礎（最高法院四十年臺上字第八六號判例意旨參照）；
    認定犯罪事實所憑之證據，雖不以直接證據為限，間接證據
    亦包括在內；然而無論直接或間接證據，其為訴訟上之證明
    ，須於通常一般之人均不致有所懷疑，而得確信其為真實之
    程度者，始得據為有罪之認定（最高法院七十六年臺上字第
    四九八六號判例意旨參照）。
三、公訴人認被告甲○○涉犯幫助詐欺取財罪嫌，無非係以告訴
    人乙○○於警詢之證述、告訴人轉帳之客戶交易明細表、上
    開陽信銀行開戶資料及客戶對帳單，作為主要論據。然訊據
    被告堅決否認有何幫助詐欺犯行，辯稱：伊從自由時報夾報
    廣告得知有幫人代償處理地下錢莊債務，即撥打門號000
    0000000號行動電話與對方聯絡，對方由自稱李先生
    之業務人員以門號0000000000號行動電話與伊聯
    繫，李先生稱要看伊有無還款能力、有無正常收入，要求將
    往來銀行之帳戶存摺、提款卡及密碼交給他，後來伊有打電
    話去催，但李先生一直拖延等語。經查：
  (一)告訴人確曾於九十六年四月三十日中午十二時二分許，接獲
    詐騙集團成員冒充陳姓警官，向其詐稱：詐騙集團以其名義
    開立帳戶，警方已將其列為詐騙集團成員，需盡快將帳戶淨
    空，否則帳戶會遭凍結等語，致告訴人陷於錯誤，於同日中
    午十二時二十九分許，轉帳一萬二千元至上開陽信銀行帳戶
    內等情，固經告訴人於警詢（偵卷第五頁）時，證述明確，
    並有告訴人轉帳之客戶交易明細表一紙（偵卷第十三頁）、
    上開陽信銀行開戶資料及客戶對帳單一份（偵卷第十七至二
    七頁）在卷可稽，然此僅足證明告訴人確有遭詐騙，並將款
    項轉帳至上開陽信銀行帳戶等情，尚不足以推論被告確有基
    於幫助他人詐欺取財之不確定故意，提供其上開陽信銀行帳
    戶供詐欺集團用以詐騙告訴人款項之事實。
  (二)被告於警詢時，即供稱：伊從自由時報夾報廣告得知有幫人
    代償處理地下錢莊債務，即撥打門號0000000000
    號行動電話與對方聯絡，對方由自稱李先生之業務人員以門
    號0000000000號行動電話與伊聯繫，李先生稱要
    看伊有無還款能力、有無正常收入，要求將往來銀行之帳戶
    存摺、提款卡及密碼交給他，後來伊有打電話去催，但李先
    生一直拖延等語（偵卷第三、四頁），核與被告於偵訊（偵
    卷第三五、三六頁）、本院準備程序（本院卷第十九、二○
    頁）、審理（本院卷第五九至六二頁）時，供述之情節大致
    相符；且被告所提出大將快報之夾報廣告，其上確有「代償
    錢莊」之廣告，並留有門號0000000000號行動電
    話之聯絡電話，再核諸被告所持用門號000000000
    0號行動電話，於九十六年四月二十七、二十八日、同年五
    月一日，確有與門號0000000000號行動電話通聯
    之紀錄，此有通話明細一份在卷可考；另被告所持用門號0
    000000000號行動電話，於九十六年四月二十四、
    二十五、二十六、二十七、二十八、二十九、同年五月一日
    ，確有與門號0000000000號行動電話通聯之紀錄
    ，通聯次數高達數十通，且大部分係由被告所持用之門號0
    000000000號行動電話撥打至門號0000000
    000號行動電話，亦有通話明細一份附卷為證。再者，被
    告上開陽信銀行帳戶自九十五年一月起，約間隔十日即有數
    筆款項匯入，至九十六年四月二十五日仍有四筆款項匯入，
    此有該帳戶之客戶對帳單一份（偵卷第二○至二七頁）在卷
    可稽，核與被告所提出彰化縣花卉批發市場、臺南市綜合農
    產品批發市場、高雄國際花卉股份有限公司、臺中市花卉批
    發市場之結帳單據各一份（本院卷第六八至一三三頁），所
    載各該花卉批發市場或公司之花卉貨款，大致相符，堪認上
    開陽信銀行帳戶確能作為被告平日有無正常收入之佐證。況
    且，被告既將上開陽信銀行帳戶作為其平日販賣花卉貨款匯
    入之用，且臺中市花卉批發市場於九十六年五月十五、二十
    五日、同年六月五、十五日仍有數筆款項原欲匯入該帳戶，
    僅因該帳戶成為警示帳戶始未能匯入，此有臺中市花卉批發
    市場結帳單一份（本院卷第三一、三二頁）在卷為證，倘若
    被告確實有意將上開陽信銀行帳戶販賣予詐騙集團使用，理
    應先行通知各該花卉批發市場或公司，變更其花卉貨款匯款
    帳戶，再行交付上開陽信銀行帳戶，方能避免各該花卉批發
    市場或公司嗣後仍將花卉貨款匯入上開陽信銀行帳戶，致其
    販賣花卉所得貨款遭詐騙集團成員提領之風險，當無於變更
    花卉貨款匯款帳戶前，率將上開陽信銀行帳戶販賣予自稱李
    姓之成年男子之理。綜上所述，堪認被告上開辯詞，尚非無
    據。
  (三)被告上開辯解既難認有何不可採信之處，自難徒憑其將上開
    陽信銀行帳戶存摺、提款卡及密碼交付予他人，遽認被告即
    有容任他人為不法使用之主觀犯意，且本件公訴人所舉證據
    ，又無法證明被告確有幫助詐欺取財之直接或間接故意，本
    院在得依或應依職權調查證據之範圍內，復查無其他積極證
    據，足以證明被告有公訴人所指之幫助詐欺犯行，本件既存
    有合理懷疑，致本院無法形成被告有罪之確切心證，要屬不
    能證明被告犯罪，按諸前揭說明，自應諭知被告無罪之判決
    。
據上論斷，應依刑事訴訟法第三百零一條第一項，判決如主文。
本案經檢察官蔡曉崙到庭執行職務。
中　　華　　民　　國　　96　　年　　11　　月　　5 　　日
              刑事第六庭  審判長法  官  王義閔
                　　　          法  官  林欣苑
                      　　　    法  官  鄭舜元
以上正本證明與原本無異。
如不服本判決，應於判決送達後10日內，向本院提出上訴書狀，
上訴書狀應「敘述具體上訴理由」，並按他造當事人之人數附繕
本。「切勿逕送上級法院」。
告訴人或被害人對於判決如有不服具備理由請求檢察官上訴者，
其上訴期間之計算係以檢察官收受判決正本之日期為準。
中　　華　　民　　國　　96　　年　　11　　月　　7 　　日
                                書記官  郭佳雯
